【裁判字號】    96,家訴,404
【裁判日期】    971110
【裁判案由】    分割遺產
【裁判全文】
臺灣臺中地方法院民事判決    96年度家訴字第404號
原      告  甲○○
訴訟代理人  周進文律師
被      告  丙○○
            丁○○
            乙○○
訴訟代理人  陳文慧律師
當事人間分割遺產事件，本院於民國97年10月13日言詞辯論終結
，判決如下：
    主    文
兩造繼承被繼承人戴張月娥所遺如附表之遺產，應依如附表所示
方法分割。
訴訟費用由原告、被告乙○○、被告丁○○各負擔五分之一，被
告丙○○負擔五分之二。
    事實及理由
一、被告丙○○、丁○○未於最後言詞辯論期日到庭，均核無民
    事訴訟法第386條各款所列情形，爰依原告之聲請，由原告
    一造辯論而為判決。
二、原告主張：
（一）兩造之母戴張月娥於民國94年3月29日過世，過世前曾在
      南門市場賣水果，工作至其去世前6、7年。戴張月娥去世
      時，遺產原由兩造及兩造之父戴金標共同繼承，每人之應
      繼分各為5分之1，嗣戴金標於95年7月2日死亡，其過世時
      原告及被告乙○○、丁○○3人皆拋棄繼承，故原由戴金
      標所繼承之戴張月娥遺產應繼分5分之1，則由被告丙○○
      單獨繼承。是以，被繼承人戴張月娥之遺產，由原告、被
      告丙○○、丁○○、乙○○4人共同繼承，應繼分分別為5
      分之1、5分之2、5分之1、5分之1。
（二）被繼承人戴張月娥死亡時，遺有臺中商業銀行大慶分行活
      期存款帳號00000000號內之存款新台幣（下同）8,507,57
      6元、台中縣霧峰鄉農會活期存款帳號00000000000000號
      內之存款74, 659元及同農會農保喪葬津貼153,000元，金
      額共計8,735,235元（計算式：8,507,576＋74,659＋153
      ,000 ＝8,735,235），原應由原告及被告丙○○、丁○○
      、乙○○分別依上述應繼分比例共同繼承。然被告乙○○
      未經其他繼承人同意，而擅自提領被繼承人戴張月娥之上
      開存款及喪葬津貼，侵占屬於全體繼承人公同共有之遺產
      ，原告爰請求裁判分割系爭遺產，並依侵權行為損害賠償
      請求權或不當得利返還請求權，請求被告乙○○返還原告
      及被告丙○○、丁○○應分得之部分。並聲明：兩造就其
      被繼承人戴張月娥所有之遺產准予分割，其分割方法為：
      甲、對於被告乙○○之8,577,576元之損害賠償債權及被
      繼承人戴張月娥於台中縣霧峰鄉農會帳號00000000000000
       號活期存款帳戶之存款4,659元，歸被告乙○○取得。乙
      、被告乙○○應補償被告丙○○3,432,892元、補償原告
      及被告丁○○各1,716,446元。
（三）對被告抗辯之陳述：
    (1)戴金標於86年間出售土地，所得價金分配予原告及被告乙○○、丙○○各500萬元，被告戴敏惠取得房屋，戴金標
      及戴張月娥各自取得290萬元，嗣戴金標在台中企業銀行
      大慶分行（現為台中商業銀行大慶分行）開設其與戴張月
      娥之新戶，並將其出售土地而應分配予戴張月娥之290萬
      元，轉存戴張月娥之定期存款2張，面額分別為150萬元及
      140萬元，該290萬元自屬戴張月娥之遺產。
    (2)被告乙○○雖抗辯被繼承人戴張月娥帳戶內之存款非屬戴
      張月娥遺產，而係戴張月娥生前其配偶戴金標基於信託關
      係將款項存入其帳戶，然被告乙○○對此事實並未舉證證
      明，縱使戴金標曾將款項存入戴張月娥設於臺中商業銀行
      大慶分行之帳戶內，但其法律上原因不一而定，不必然係
      信託關係。縱認出於信託關係，該等存款仍屬被繼承人戴
      張月娥所有，僅是戴金標對戴張月娥有信託物返還請求權
      。實則戴金標於93年10月7日將其臺中商業銀行大慶分行
      之定期存款460萬元提前解約，係因93年9、10月間戴張月
      娥發現戴金標有外遇而發生衝突，戴張月娥乃將上開土地
      買賣款而保管於戴金標處之款項取回，其餘款項則為戴金
      標賠償戴張月娥之款項，並非委託戴張月娥代為保管，否
      則93年10月13日戴金標應不致於再向訴外人楊海燕借款
      350萬元並設定抵押權予楊海燕。
    (3)被告乙○○自承於94年3月29日始開設臺中商業銀行大慶
      分行及台中縣霧峰鄉農會之帳戶，調查後亦發現同日被繼
      承人戴張月娥臺中商業銀行大慶分行活期存款00000000
      帳號之帳戶匯入2,500,000元至被告乙○○之新帳戶，顯
      見被告乙○○設立新帳戶之主要目的即係用以匯入被繼承
      人戴張月娥之存款，被告乙○○之該行為，當屬侵害其他
      繼承人權益之侵權行為，雖被告乙○○辯稱該等款項之提
      領事宜均係兩造父親戴金標所為云云，然未舉證以實其說
      ，其所辯顯是卸責之詞，且縱使戴金標亦參與其事，僅為
      被告乙○○與戴金標成立共同侵權行為，被告乙○○仍應
      負侵權行為責任。
    (4)被告乙○○辯稱戴張月娥喪葬費用641,980元，原告否認
      係由被告乙○○支出，至於金額部分，其中（金珠端午節
      紅包3,200元、碧惠端午節紅包3,200元、金珠過年年糕紅
      包3,600元、碧惠過年年糕紅包3,600元）共計13,600元與
      喪葬費用無關，應予扣除。
    (5)原告否認被繼承人戴張月娥生前曾同意每月給付楊海燕25
      ,000 元之看護費，且被告乙○○自陳其與其配偶楊海燕
      於戴張月娥生前善盡孝道等情與事實不符，亦與本件訴訟
      無涉。
三、被告乙○○則以：
（一）原告及被告丙○○2人自知虧欠父母甚多，多次向被告乙○○表示不會再對被繼承人戴張月娥及戴金標之遺產有所
      請求，然其後因渠等經濟狀況不佳，於戴金標喪禮期間經
      由長輩協調，由被告乙○○各給付2人15萬元後，兩人即
      願意拋棄繼承對戴張月娥及戴金標之繼承權，被告乙○○
      亦隨即於隔日各給付15萬元予2人，既原告已聲明拋棄對
      戴張月娥之繼承權，其並非戴張月娥之合法繼承人，則原
      告實已無權要求分割並分配被繼承人戴張月娥之遺產。
（二）被繼承人戴張月娥生前賣水果至80年止，之後並無工作所
      得。戴金標於86年10月1日左右因出售土地而獲得4130萬
      元，除將部分1000餘萬元給付土地共有人外，並同時給付
      每名兒子即原告、被告乙○○、丙○○各500萬元，給付
      丁○○200萬元，並於86年10月2日左右在台中企業銀行大
      慶分行（現為台中商業銀行大慶分行）開設其與戴張月娥
      之新戶，以信託之意思將290萬元轉存戴張月娥之定期存
      款2張，面額分別為150萬元及140萬元。
（三）戴金標嗣因為人作保，有債務的問題，乃於93年10月7日
      結清其臺中商業銀行大慶分行帳戶提領460萬元，以信託
      之意思，轉存戴張月娥之一年期定期存款2張，面額各230
      萬元。戴張月娥之上開帳戶，所有存簿、印章或金融卡都
      由戴金標掌握使用，故上開金額並非戴張月娥之遺產。亦
      未曾聽過93年間戴金標有因打戴張月娥而給付該460萬元
      之事。故此部分亦非戴張月娥之遺產，應予扣除。
（四）94年3月29日戴張月娥死亡當日，戴金標即要求被告乙○○以自己名義於臺中商業銀行大慶分行及臺中縣霧峰鄉農
      會開設帳戶，開戶後被告乙○○即將存摺及印章均交由戴
      金標保管、使用，其後戴金標確實曾將戴張月娥臺中商業
      銀行大慶分行帳戶內之部分存款匯入被告乙○○之上開帳
      戶，然此應為戴金標處分其財產之行為，與被告乙○○無
      涉，亦非由被告乙○○經手，直到戴金標去世前，始將存
      摺、印章交還被告乙○○，並告知被告乙○○其帳戶內之
      存款係要作為被告乙○○子女教育費之用。又農保喪葬津
      貼153,000元部分，則係戴金標指示被告乙○○持相關單
      據申請，並將此筆款項直接匯到被告乙○○之農會帳戶內
      。被告乙○○既從未自行提領被繼承人戴張月娥帳戶內之
      存款，戴張月娥帳戶內之資金流動均係兩造父親戴金標所
      為，而農保喪葬津貼雖確實係被告乙○○申請，並直接匯
      入被告乙○○之帳戶，然亦係承戴金標之命所為，並非被
      告乙○○所為，則被告乙○○並未侵害其他繼承人之權利
      ，是以，原告之主張實屬無據。且縱使有原告所指之侵權
      行為，亦已罹於時效。
（五）縱認原告仍為被繼承人戴張月娥之合法繼承人，被告乙○○亦為其支出喪葬費用641,980元，應自戴張月娥之遺產
      中扣除。另原告曾於先父母生前向父母借款250萬元尚未
      清償，則依法於遺產分割時，應按250萬元債務數額，由
      原告之應繼分內扣還，然如前所述，原告主張被繼承人戴
      張月娥之遺產共計有8,735,235元，原告應繼分為5分之1
      即1,747,047元，則原告所欠被繼承人戴張月娥之債務金
      額明顯大於其應繼分，原告應不得再請求分配被繼承人戴
      張月娥之遺產。
（六）被繼承人戴張月娥生前因病纏身，三餐、日常生活均無法
      自理，被告乙○○之妻楊海燕自91年7月間即扛起照顧被
      繼承人戴張月娥之沉重負擔，負責照顧戴張月娥之生活起
      居及醫療看護等事務，戴張月娥為感念楊海燕之孝行，遂
      答應按月給付25, 000元之看護費予楊海燕，戴金標及被
      告丁○○等人亦均知悉此事，楊海燕照顧戴張月娥之期間
      為91年7月至94年3月29日，看護費共計為825,000元（計
      算式：25,000×33＝825,000），故被告乙○○主張此筆
      費用應先自戴張月娥之遺產扣除始為合理。
（七）戴金標生前之生活費、喪葬費用、看護費亦多由被告乙○○支付，戴金標生前亦因積欠乙○○之妻楊海燕350萬元
      之債務，另戴金標指定應給訴外人戴維利、戴潔名之教育
      費用等，原告均未將之算入被繼承人戴張月娥之遺產範圍
      ，從而原告對於被繼承人戴張月娥遺產數額之計算並不正
      確等語。並聲明：原告之訴駁回。
四、被告丁○○未於最後言詞辯論期日到場，據其之前到場稱：
    86年父親戴金標賣一筆土地，賣得的價金分配給兄弟，伊分
    配到房子，母親戴張月娥也有吵著要求分配，父親有分配給
    母親，但不清楚給多少。母親曾懷疑父親有外遇，並曾於過
    世前一年至半年左右，向伊說父親打過她，但伊相信父親的
    為人，不應該會有外遇，亦未曾聽過93年間戴金標有因打戴
    張月娥而給付460萬元之事。93年間曾聽被告乙○○之妻楊
    海燕說父親要把門鎖起來，因為有兩個人來討債，父親有說
    他帳戶那邊的錢要趕快處理，但後來怎麼處理我不清楚。對
    遺產分配之事無意見，希望合理解決等語。
五、被告丙○○未於言詞辯論期日到場，亦未提出任何書狀作何
    聲明或陳述。
六、得心證之理由
（一）本件被繼承人即兩造之母戴張月娥於94年3月29日死亡，
      兩造之父戴金標於95年7月2日死亡等情，有2人除戶戶籍
      謄本在卷可稽。被告乙○○辯稱原告及被告丙○○2人，
      於戴金標喪禮期間經由長輩協調，由被告乙○○各給付2
      人15萬元後，即願意拋棄對戴張月娥及戴金標之繼承權云
      云。惟按拋棄繼承應於知悉其得繼承之時起2個月內以書
      面向法院為之，並以書面通知因其拋棄繼承而應為繼承之
      人，96年12月14日修正施行前民法第1174條第2項前段定
      有明文，原告否認其曾表示拋棄對戴張月娥之繼承權，本
      院亦查無原告及被告丙○○曾依上揭規定對戴張月娥為拋
      棄繼承之聲明，況戴金標死亡後，被告乙○○、丁○○及
      原告先後向本院聲明拋棄對戴金標之繼承權，業據本院依
      職權調閱本院95年度繼字第1925號被告乙○○、丁○○拋
      棄繼承卷宗，及本院95年度繼字第1955號原告拋棄繼承卷
      宗查核屬實，僅被告丙○○對戴金標因未拋棄繼承而成為
      單獨繼承，是以被告乙○○辯稱原告及被告丙○○2人願
      意拋棄對戴張月娥及戴金標之繼承權云云，顯屬無稽，不
      足採信。從而，被繼承人戴張月娥死亡後，原告及被告丙○○對其被繼承人戴張月娥之繼承權，仍然存在，兩造並
      與其父戴金標各依應繼分5分之1之比例共同繼承。戴金標
      於95年7月2日死亡後，因由被告丙○○對戴金標單獨繼承
      ，已如前述，則戴金標對戴張月娥之應繼分5分之1，應由
      被告丙○○單獨再轉繼承。是以戴張月娥之遺產，應由原
      告、被告丙○○、丁○○、乙○○4人，各依應繼分5分之
      1 、5分之2、5分之1、5分之1之比例繼承。
（二）被繼承人戴張月娥之遺產數額：
    (1)被繼承人戴張月娥死亡時，遺有臺中商業銀行大慶分行活
      期存款帳號00000000號內之存款8,507,576元，並經臺中
      商業銀行大慶分行以定期解約扣回逾領息30,466元，而為
      8,477,110元；另戴張月娥於台中縣霧峰鄉農會活期存款
      帳號00000000000000號內之存款74,659元等情，有各該帳
      戶交易明細表在卷可稽，及臺中商業銀行大慶分行97年1
      月30日中大慶字第09701400033號函附卷可憑，堪信真實
      。
    (2)戴金標於86年10月2日自其台中企業銀行大慶分行（現為
      台中商業銀行大慶分行）之活期存款0000000號帳戶，轉
      帳提領580萬元，而戴張月娥於同日存有定期存款2張，面
      額分別為150萬元及140萬元，共計290萬元等情，為兩造
      所不爭執，復有台中商業銀行大慶分行97年5月26日函覆
      上開同分行活期存款帳戶2戶之交易明細紀錄表在卷可稽
      。原告主張因戴金標出售土地，將價款分配給家人，其中
      290萬元即分配予戴張月娥而存成2筆定期存款。被告乙○○、戴敏惠對於戴金標於86年間因出售土地，給付每名兒
      子即原告、被告乙○○、丙○○各500萬元，丁○○分得
      房子等情亦不爭執，惟被告乙○○辯稱戴張月娥之2筆定
      期存款係戴金標以信託之意思轉存，故非戴張月娥之遺產
      云云；被告丁○○稱：86年父親戴金標賣一筆土地，賣得
      的價金分配給兄弟，伊分配到房子，母親戴張月娥也有吵
      著要求分配等語。而證人即台中商業銀行大慶分行襄理戊○○到庭證稱：「（86年10月2日兩筆定存，當時戴金標
      存款時有無說明用途？）我不知道戴金標要如何分配，不
      知道他的用意。照常理推斷我認為戴金標處事很公正，分
      配財產他應該也會分配給戴張月娥一份」等語，則戴金標
      於上揭出售土地時，既將賣得之價金分配予子女，衡情當
      無不分配予妻戴張月娥之理。是以被告乙○○辯稱係戴金
      標信託予戴張月娥之財產云云，要難採信。從而該290 萬
      元既係戴金標給予戴張月娥之財產，要無自其遺產扣除之
      理。
    (3)戴金標於93年10月7日將其於台中商業銀行大慶分行4筆面
      額各85萬元、85萬元、140萬元、150萬元，共計460萬元
      之定期存款額中途解約，該460萬元轉存其活期存款帳戶
      後，再悉數提領轉存為戴張月娥之2筆定期存款，面額各
      230萬元等情，為兩造所不爭，亦有台中商業銀行大慶分
      行97年8月25日中大慶字第09701400241號函，及戴金標之
      交易明細表在卷可稽。原告主張該460萬元係戴金標因外
      遇之事賠償戴張月娥所給付，故為戴張月娥之遺產；被告
      乙○○、丁○○則稱未聽說係戴金標因外遇之事賠償戴張
      月娥所給付，被告丁○○並以93年間曾聽被告乙○○之妻
      楊海燕說父親要把門鎖起來，因為有兩個人來討債，父親
      有說他帳戶那邊的錢要趕快處理，但後來怎麼處理我不清
      楚等語置辯。經查，戴金標於93年10月7日將其於台中商
      業銀行大慶分行之存款460萬元解約提領，並轉存於戴張
      月娥於台中商業銀行大慶分行之定期存款後，戴金標之所
      有存款帳戶僅存88元；而戴金標於90年至92年間，每年均
      有逾10萬元之利息所得，93年間尚有39,042元之利息所得
      ，惟於94年及其死亡之95年間，則無任何利息所得等情，
      亦有其交易明細表，及財政部臺灣省中區國稅局97年7 月
      22日中區國稅服字第0970034956號函所附其所得資料在卷
      可憑，足見戴金標於93年10月7日，將其存款幾乎提領完
      畢。而戴金標旋於93年10月13日將其原有台中縣霧峰鄉○○段882-2地號土地設定抵押權350萬元予被告乙○○之妻
      楊海燕，既為原告所自承，並提出該土地登記謄本為證，
      是以被告戴敏惠辯稱93年間曾聽被告乙○○之妻楊海燕說
      父親要把門鎖起來，因為有兩個人來討債，父親有說他帳
      戶那邊的錢要趕快處理等語，尚非無據。又戴張月娥於台
      中商業銀行大慶分行之帳戶之管理處分情形，業經證人戊○○到庭證稱：「戴張月娥有定存和活存，定存的利息會
      轉到活期帳戶裡，剛開始到活期帳戶領利息都是原告和戴
      金標去辦理的，當時戴張月娥的印章、存摺都是戴金標保
      管，在我印象中不曾見過戴張月娥去銀行領款、或換單，
      都是戴金標在辦理，後來變成乙○○跟戴金標去銀行領戴
      張月娥的利息，至於什麼時候變成乙○○跟戴金標去銀行
      領戴張月娥的利息我沒有印象」等語，參以原告稱：「記
      得是93年以後變成被告乙○○跟父親戴金標去銀行領利息
      ，是媽媽過世前1年內，以前印章是爸爸保管，存摺和存
      款單是我保管，定期換單都是我載爸爸去換單的」等語，
      而被告乙○○亦自承：「是我媽媽過世前1年內，才是我
      跟爸爸去辦理，爸爸過世前有說要把存款給我，要做小孩
      教育費用，我跟爸爸去銀行的那段期間，媽媽的印章、存
      摺和定存單都是由爸爸保管」等語，是以戴張月娥於台中
      商業銀行大慶分行之各種存款帳戶，其存摺、印章、定期
      存單均由戴金標保管，而自93年以後則由戴金標與被告乙○○辦理提領、換單等事實，應堪認定。又上開2筆轉存
      為戴張月娥名義之各230萬元之定期存款，於戴張月娥死
      亡之94年3月29日亦中途解約而提領，依前揭證人所述，
      其解約、提領應係戴金標與被告乙○○所辦理。再者，戴
      張月娥生前雖有於南門市場從事賣水果之工作，惟於其去
      世前6、7年已不再工作等情，既為原告所自承，而戴張月
      娥自90年迄其94年去世時之所得，均屬利息所得，亦有財
      政部臺灣省中區國稅局97年7月22日中區國稅服字第09700
      3495 6號函所附其所得資料在卷可憑，堪認戴張月娥至少
      於去世前6、7年間，均無工作所得，不可能無故取得460
      萬元之存款，而原告主張該460萬元係戴金標因外遇之事
      賠償戴張月娥所給付等情，既為被告乙○○、丁○○所否
      認，原告復未舉證以實其說，自無可採。準此，戴金標於
      93年10月7日將其於台中商業銀行大慶分行解約提領並轉
      存於戴張月娥於台中商業銀行大慶分行之定期存款460萬
      元，僅係戴金標為避債而在名義上移轉於戴張月娥，並無
      給付戴張月娥之意，戴張月娥對之實際上亦未為管理處分
      之行為，故原告主張該460萬元應屬戴張月娥之遺產等語
      ，自屬無據，應自戴張月娥死亡時之存款數額中扣除，不
      應計入其遺產。
    (4)被告乙○○辯稱原告曾於先父母生前向父母借款250萬元
      尚未清償，則依法於遺產分割時，應按250萬元債務數額
      ，由原告之應繼分內扣還云云，惟為原告否認，被告乙○○亦未舉證以實其說，自無可採。
    (5)被告乙○○辯稱被繼承人戴張月娥生前由楊海燕照顧，而
      由楊海燕支出看護費共計825,000元，應先自戴張月娥之
      遺產扣除云云，惟此部分縱認屬實，乃屬被繼承人戴張月
      娥對第三人之債務，依民法1153條之規定，係由繼承人負
      連帶清償責任，非屬得為分割之標的，並非各繼承人公同
      共有，故於本件遺產分割時無須審酌；被告乙○○復辯稱
      戴金標生前之生活費、喪葬費用、看護費亦多由其支付，
      戴金標生前亦積欠其妻楊海燕350萬元之債務，另戴金標
      指定應給訴外人戴維利、戴潔名之教育費用等應予扣除云
      云，惟此部分縱認屬實，亦屬各該權利人與戴金標之繼承
      人丙○○間之債權債務關係，與本件被繼承人戴張月娥之
      遺產分割無涉，本院自無從審酌。是以被告乙○○此部分
      辯稱應自戴張月娥之遺產扣除云云，洵無可採。
    (6)被繼承人戴張月娥之喪葬費用：按繼承人之喪葬費用，是
      否為繼承費用，民法雖未為規定，然此項費用既為完畢被
      繼承人之後事所不可缺，參酌遺產及贈與稅法第17條第1
      項第9款亦規定被繼承人之喪葬費用由繼承財產扣除，自
      應由遺產負擔。被告乙○○抗辯戴張月娥死亡時，其喪葬
      費用共計641,980元，並提出相關收據在卷可稽，原告對
      於收據之真正及下列抗辯以外之金額均不爭執，堪信真實
      。惟被告乙○○所列喪葬費用各項，其中金珠端午節紅包
      3,200元、碧惠端午節紅包3,200元、金珠過年年糕紅包3,
      600元、碧惠過年年糕紅包3,600元等4項，共計13,600 元
      ，顯與喪葬費用無關，原告主張此部分應予扣除，自屬有
      據，從而戴張月娥實際上之喪葬費用，應為628,380元（
      641,980 -13,600=628,380）。又戴張月娥生前於台中縣
      霧峰鄉農會投保農民健康保險，其死亡後由被告乙○○於
      94年5月5日向該農會領取喪葬津貼153,000元，並轉存於
      被告乙○○於同農會所設00000000000000號帳戶內等情，
      有該農會97年3月12日霧農保字第0971700009號函在卷可
      憑。戴張月娥之喪葬費用，自應再扣除此喪葬津貼後，始
      得由其遺產負擔。是以應由戴張月娥遺產負擔之喪葬費用
      ，為475, 380元（628,380-153,000=475,380）。
    (7)從而，戴張月娥之遺產數額，應為其於臺中商業銀行大慶
      分行存款扣回定期解約逾領息30,466元後之8,477,110元
      ，及其於台中縣霧峰鄉農會存款74,659元，扣除其中戴金
      標所有而非屬戴張月娥遺產之4,600,000元，及喪葬費用
      475,380元，為3,476,389元（8,477,110＋74,659-4,600,
      000-475,380=3,476,389）。
（三）綜上所述，戴張月娥之遺產為3,476,389元，由原告、被
      告丙○○、丁○○、乙○○4人，各依應繼分5分之1、5分
      之2、5分之1、5分之1之比例繼承，亦即原告、被告丁○○、乙○○，各應分得695,278元，被告丙○○應分得1,
      390,555元。惟戴張月娥所遺台中縣霧峰鄉農會帳號0000
      000 0000000號之存款，其中70,000元係由戴金標領取，
      有台中縣霧峰鄉農會96年12月10日霧農信字第0961400362
      號函所附取款憑條在卷可稽，應自戴金標之唯一繼承人即
      被告丙○○應分得之數額扣還，該帳戶尚有4,659元可供
      分配。另戴張月娥所遺臺中商業銀行大慶分行之存款，係
      轉存、電匯至被告乙○○之帳戶，有該分行96年12月13
      日中大慶字第096014000456號函附入戶電匯匯款申請書代
      收入傳票影本，及同分行97年1月30日中大慶字第0970140
      0033號函附卷可憑。是以，原告除應分得戴張月娥所遺台
      中縣霧峰鄉農會前開帳戶內之存款4,659元外，被告乙○○尚應給付原告690,619元（695,278-4,659=690,619）；
      另被告乙○○尚應給付被告戴敏惠695,278元，給付被告
      丙○○1,320,555元（1,390,555-70,000=1,320,555）。
      本件遺產分割，應就被繼承人全部遺產分割，分割方法亦
      不受當事人聲明拘束，附此敘明。
七、兩造所為之其他主張、陳述並所提證據，經審酌後，認均與
    本件之結論無礙，不再一一論述，附此敘明。
八、末按分割遺產之訴，係必要共同訴訟，原告、被告之間本可
    互換地位，本件分割遺產部分，原告起訴雖於法有據，但被
    告之應訴實因訴訟性質所不得不然，故所為抗辯自為伸張或
    防衛權利所必要，是以本院認本件分割遺產部分之訴訟費用
    應由兩造依分得遺產之比例分擔較為公允，爰諭知如主文第
    2項所示。
九、訴訟費用負擔之依據：民事訴訟法第80條之1、第85條第1項
    前段。
中    華    民    國    97    年    11    月    10    日
                  家事法庭      法  官  陳宗賢
以上正本係照原本作成。
如對本判決上訴，須於判決送達後20日之不變期間內，向本院提
出上訴狀（須附繕本）。
中    華    民    國    97    年    11    月    10    日
                                書記官  林素珍
附表：
（一）被繼承人戴張月娥之遺產即現金新臺幣佰肆拾柒萬陸仟
      佰捌拾玖元，分由原告、被告乙○○、丁○○各取得新
      臺幣陸拾玖萬伍仟貳佰柒拾捌元，被告丙○○取得新臺幣
      壹佰拾玖萬零伍佰伍拾伍元。
（二）戴張月娥所遺台中縣霧峰鄉農會帳號00000000000000號之
      存款新臺幣肆仟陸佰伍拾玖元，分歸原告取得。
（三）被告乙○○尚應給付原告新臺幣陸拾玖萬零陸佰壹拾玖元
      ；給付被告戴敏惠新臺幣陸拾玖萬伍仟貳佰柒拾捌元；給
      付被告丙○○新臺幣壹佰拾貳萬零伍佰伍拾伍元（已扣
      除被告丙○○繼承自戴金標已取得之柒萬元）。


司法院資訊處製作；財團法人民間司法改革基金會備份。
